臺灣彰化地方法院民事裁定
111年度監宣字第23號
聲  請  人  彭麗汶

相  對  人  蕭皓秋

關  係  人  彭萬金

            彭茱莉
            彭淨嫺
            彭淑優  住苗栗縣○○鎮○○街000巷00號      彭招
            瑞  住○○市○○區○○街000巷00弄00號  
上列聲請人聲請監護宣告事件，本院裁定如下：
    主    文
宣告蕭皓秋（女、民國00年00月0日生、身分證統一編號：Z0000
00000號）為受監護宣告之人。
選定彭麗汶（女、民國00年0月00日生、身分證統一編號：Z0000
00000號）為受監護宣告之人之監護人。
指定彭萬金（男、民國00年00月0日生、身分證統一編號：Z0000
00000號）為會同開具財產清冊之人。
聲請費用新臺幣壹仟元由受監護宣告之人負擔。
    理    由
一、按對於因精神障礙或其他心智缺陷，致不能為意思表示或受
    意思表示，或不能辨識其意思表示之效果者，法院得因本人
    、配偶、四親等內之親屬、最近一年有同居事實之其他親屬
    、檢察官、主管機關或社會福利機構之聲請，為監護之宣告
    ，民法第14條第1項定有明文。次按受監護宣告之人應置監
    護人。法院為監護之宣告時，應依職權就配偶、四親等內之
    親屬、最近一年有同居事實之其他親屬、主管機關、社會福
    利機構或其他適當之人選定一人或數人為監護人，並同時指
    定會同開具財產清冊之人。法院為前項選定及指定前，得命
    主管機關或社會福利機構進行訪視，提出調查報告及建議。
    監護之聲請人或利害關係人亦得提出相關資料或證據，供法
    院斟酌。法院選定監護人時，應依受監護宣告之人之最佳利
    益，優先考量受監護宣告之人之意見，審酌一切情狀，並注
    意下列事項：㈠受監護宣告之人之身心狀態與生活及財產狀
    況。㈡受監護宣告之人與其配偶、子女或其他共同生活之人
    間之情感狀況。㈢監護人之職業、經歷、意見及其與受監護
    宣告之人之利害關係。㈣法人為監護人時，其事業之種類與
    內容，法人及其代表人與受監護宣告之人之利害關係。民法
    第1110條、第1111條、第1111條之1分別定有明文。再按監
    護宣告之裁定，於裁定送達或當庭告知法院選定之監護人時
    發生效力；監護宣告裁定經廢棄確定前，監護人所為之行為
    ，不失其效力，家事事件法第169條第1項、第170條第1項分
    別定有明文。
二、聲請意旨略以：聲請人為相對人之女，相對人因失智，致不
    能為意思表示或受意思表示，或不能辨識其意思表示之效果
    ，已達受監護宣告之程度，有親屬系統表、戶籍謄本、身心
    障礙證明影本等件為證。爰聲請准予裁定相對人為受監護宣
    告之人，並請求選定聲請人為相對人之監護人，同時指定相
    對人之夫彭萬金為會同開具財產清冊之人等語。
三、經查，聲請人主張之上開事實，業據其提出親屬系統表、戶
    籍謄本、身心障礙證明影本等件為據，且經本院在鑑定人即
    衛生福利部彰化醫院醫師陳羿行前審驗相對人之精神狀況，
    相對人對於本院點呼無反應，有本院訊問筆錄在卷可按。又
    經本院囑託衛生福利部彰化醫院鑑定結果，認為：「㈠醫學
    上的診斷：失智症，障礙程度為重度。㈡日常生活狀況：個
    案坐於椅子上，自言自語，答非所問，進食需餵食，大小便
    包尿布，洗澡及穿衣服也需他人協助；無經濟活動能力；無
    有效互動。㈢身體狀態：個案可以緩慢走動，手可以自由活
    動。㈣精神狀態：1.意識/溝通性：意識混亂，無有效溝通表
    達。2.記憶力：短、中、長期記憶力障礙。3.定向力：人時
    地無法辨識。4.計算能力：無計算能力。5.理解‧判斷力：
    理解、判斷能力皆喪失。6.認知功能檢查：認知功能有重度
    缺損。㈤有關判斷能力判定之意見：不能管理處分自己財產
    。判定的根據：個案因失智症認知功能障礙，已持續治療但
    仍有明顯退化之表現。㈥回復可能性說明：短期內恢復可能
    性低。隨年紀增長，認知功能會持續退化，恢復可能性低。
    ㈦鑑定判定及說明：1.基於受鑑定人因失智症，個案目前理
    解能力、表達能力及判斷能力皆有極重度障礙，以致個案不
    能管理處分自己的財產，且短期內回復之可能性很低。2.其
    障礙之程度，可為監護宣告「不能為意思表示或受意思表示
    ，且不能辨識其意思表示結果。」等語，有衛生福利部彰化
    醫院成年監護鑑定書在卷可稽，堪認相對人因精神障礙或其
    他心智缺陷，致不能為意思表示或受意思表示，亦不能辨識
    其意思表示之效果。從而，本件聲請為有理由，應予准許，
    爰宣告相對人為受監護宣告之人。
四、本件相對人既經監護宣告，業如前述，揆諸前揭規定，自應
    為其選定監護人及指定會同開具財產清冊之人。又相對人之
    姊妹彭招瑞、彭茉莉、彭淑優、彭淨嫻均同意由聲請人擔任
    相對人之監護人，由關係人彭萬金擔任會同開具財產清冊之
    人等情，有親屬系統表、同意書在卷可稽。本院審酌聲請人
    彭麗汶、關係人彭萬金分別為相對人之女、夫，與相對人關
    係非常密切，由渠等分別擔任相對人之監護人、會同開具財
    產清冊之人，應符合相對人之最佳利益，爰裁定如主文第2
    、3項所示。
五、末依民法第1113條準用同法第1099條、第1099條之1之規定
    ，於監護開始時，監護人彭麗汶對於受監護宣告之人蕭皓秋
    之財產，應會同關係人彭萬金於2個月內開具財產清冊，並
    陳報法院，於開具完成並陳報法院前，監護人對於受監護宣
    告之人之財產，僅得為管理上必要之行為，併此指明。
六、依家事事件法第164條第2項，裁定如主文。
中　　華　　民　　國　　111 　年　　2 　　月　　23　　日
                   家事法庭     法  官　黃倩玲
正本係照原本作成。
如不服本裁定，應於送達後十日內向本院提出抗告狀，並繳納抗
告費新臺幣1千元。
中　　華　　民　　國　　111 　年　　2 　　月　　23　　日
                                書記官　呂怡萱